【裁判字號】    97,上訴,1587
【裁判日期】    971104
【裁判案由】    強盜等
【裁判全文】
臺灣高等法院高雄分院刑事判決        97年度上訴字第1587號
上  訴  人
即  被  告  丙○○
                    現另案於台灣高雄第二監獄執行中
指定辯護人  本院公設辯護人孫妙岑
上  訴  人
即  被  告  乙○○
選任辯護人  彭大勇律師
上列上訴人等因強盜等案件，不服臺灣高雄地方法院96年度訴字
第5427號中華民國97年7 月29日第一審判決（起訴案號：臺灣高
雄地方法院檢察署96年度偵字第30173 號），提起上訴，本院判
決如下：
     主  文
上訴駁回。
     事  實
一、丙○○與乙○○係男女朋友，渠等因缺錢購買毒品，竟共同
    基於意圖為自己不法所有之犯意聯絡，謀議以「仙人跳」之
    方式對他人盜取財物，遂先於民國96年10月5 日晚上某時許
    ，共同前往不詳商店購買客觀上足供兇器使用之麵包刀1 把
    ，繼於翌日即同年月6 日凌晨3 、4 時許，適乙○○於和信
    電訊股份有限公司所開設之電話交友語音系統上所結識之友
    人丁○○撥打電話予乙○○，丙○○即要求乙○○將丁○○
    邀約至乙○○位於高雄市○○區○○街3 巷35之3 號住處，
    嗣丁○○搭車抵達乙○○前揭住處後，乙○○即先向丁○○
    佯稱其母親在房間內睡覺云云，要求丁○○睡於客廳內，繼
    於同日上午6 時許復向丁○○佯稱擔心遭其母親發現云云，
    而要求丁○○先至頂樓躲藏，丙○○並趁此隙先離開乙○○
    前揭住處房間，並與乙○○相約30分鐘後再返回乙○○前揭
    住處，待於同日上午7 時許，乙○○帶同丁○○外出用餐後
    再返回其前揭住處房間，即要求丁○○先行洗澡，並於丁○○洗澡後佯欲與丁○○發生性行為，此際丙○○即持其所有
    客觀上足供兇器使用之銀色玩具手槍1 支衝入房間內，並以
    該玩具手槍抵住丁○○之太陽穴，向丁○○喝斥：你玩我未
    婚妻，要怎麼辦等語，復以上開玩具手槍槍柄敲擊丁○○之
    頭部，然未成傷，隨後，丙○○再至客廳沙發下拿取其預藏
    之前揭麵包刀，並持該麵包刀指向丁○○，恫嚇：要拿錢出
    來還是砍1 隻小拇指等語，而以上開強暴、脅迫之方式，致
    使丁○○不能抗拒，遂交付其所有之郵局提款卡1 張（帳號
    ：00000000000000號）與丙○○。得手後，丙○○及乙○○
    即另基於意圖為自己不法所有之犯意聯絡，於要求丁○○提
    供上開郵局提款卡之密碼後，旋即由乙○○持該提款卡先後
    2 次前往高雄市○○路及堯山街口之郵局自動櫃員機，輸入
    正確密碼，使自動付款設備之識別系統對真正持卡人之識別
    陷於錯誤，而以此方式接續提領丁○○所有之郵局存款共新
    台幣（下同）25,000元（分別為20,000元及5,000 元）。其
    後，丙○○及乙○○復承前強盜之犯意聯絡，由乙○○前往
    不詳書店購買空白本票，再由丙○○持前揭刀、槍迫令丁○○簽立本票3 紙（面額均為100,000 元），並強取丁○○之
    國民身分證。嗣後，丙○○復基於恐嚇危害安全之犯意，向
    丁○○恫嚇：如未償還本票上所載款項，將持身分證件委請
    地下錢莊前來討債等語，使丁○○心生畏懼，致生危害於丁○○之安全，始令丁○○離去。
二、丙○○、乙○○2 人復於96年10月10日中午12時40分許，另
    基於意圖為自己不法所有之犯意聯絡，由乙○○以電話邀約
    其利用上開簡訊交友方式所結識之友人甲○○至其前揭住處
    ，繼於同日下午1 時30分許，甲○○抵達乙○○前揭住處後
    ，即由乙○○帶同進入房間內，至丙○○則持前揭玩具手槍
    躲藏於隔壁房間，待乙○○佯欲與甲○○發生性行為時，乙○○即先敲打房間牆壁示意丙○○進入，而丙○○於聽聞乙○○敲打牆壁之暗號後，即持前揭玩具手槍衝入房間內，並
    另基於傷害之犯意，以該玩具手槍槍柄毆擊甲○○頭部，致
    甲○○受有2 處頭皮撕裂傷之傷害（分別為1.5 公分×0.3
    公分及0.5 公分×0.3 公分），隨後，丙○○再至客廳沙發
    下拿取其預藏之前揭麵包刀，復進入房間內作勢欲朝甲○○
    開槍，並以該麵包刀抵住甲○○之頸部，迫令甲○○交付財
    物，而以此等強暴、脅迫之方式，致使甲○○不能抗拒，遂
    交付其所有之第一銀行提款卡（帳號：00000000000 號）及
    萬泰銀行提款卡（帳號：000000000000號）各1 張。得手後
    ，丙○○及乙○○即另基於意圖為自己不法所有之犯意聯絡
    ，於要求甲○○提供其上開第一銀行提款卡之密碼後，旋由
    乙○○持該提款卡前往址設高雄市○○○路889 之4 號之全
    家便利超商自動櫃員機，輸入正確密碼，使自動付款設備之
    識別系統對真正持卡人之識別陷於錯誤，而以此方式提領甲○○所有之第一銀行存款5,000 元。其後，丙○○及乙○○
    復承前強盜之犯意聯絡，由丙○○持前揭刀、槍迫令甲○○
    簽立本票3 紙（面額均為100,000 元），並強取甲○○之機
    車駕照、健保卡及行動電話SIM 卡。嗣後，丙○○復基於恐
    嚇危害安全之犯意，向甲○○恫嚇：如不依約，將叫道上兄
    弟到你家找你，敢去報案，就叫人去你家試槍等語，使甲○○心生畏懼，致生危害於甲○○之安全，方於同日下午2 時
    10 分 許容由甲○○離去。嗣丙○○及乙○○即將渠等所盜
    領之現金均共同花用殆盡，並將甲○○之提款卡、機車駕照
    及健保卡丟棄在高雄市○○路某處，另將行動電話SIM 卡丟
    棄於彰化交流道附近路旁，嗣丙○○復將前揭用以強盜之銀
    色玩具手槍1 支，交由不知情之母親於96年10月22日晚上7
    時許，丟棄於彰化縣和美鎮○○路○段某處大排水溝內。
三、嗣經甲○○報警處理後，乙○○於96年10月22日下午4 時許
    ，在其位於高雄市○○區○○街14號住處為警循線查獲，至
    丙○○則於同日晚上7 時45分許，在其位於彰化縣和美鎮○○路206 號之住處前為警拘提到案，並經警當場扣得丁○○
    所有之郵局提款卡及國民身份證各1 張，復員警於徵得丙○○及乙○○之同意搜索後，於同年月23日凌晨0 時40分許，
    在乙○○前揭住處廚房內搜索扣得前揭渠等2 人用以強盜所
    用之麵包刀1 把，始查知上情。
四、案經丁○○、甲○○訴由高雄市政府警察局三民第二分局報
    請台灣高雄地方法院檢察署檢察官偵查起訴暨移送併辦。
     理  由
一、訊據上訴人即被告丙○○、乙○○2 人雖供承以上開方式，
    取得被害人丁○○、甲○○2 人之信用卡，並由被告乙○○
    持該信用卡領得上開款項等情，惟均矢口否認有強盜犯行，
    被告丙○○辯稱：丁○○、甲○○2 人係自願交付金錢，並
    未強取財物云云。至被告乙○○則辯稱：丙○○剛開始只說
    要騙錢，沒有要以刀、槍恐嚇被害人，只知道丙○○叫我約
    別人出來，不知道那種騙錢方式是仙人跳云云。惟查：
(一)、上揭犯罪事實，業據被告丙○○、乙○○2 人分別於原審審
    理中坦承不諱且結證互核相符（見原審卷第137 至151 、19
    5 、217 、228 頁），核與證人即告訴人丁○○、甲○○2
    人於原審及丁○○於本院審理中所結證之情節相符（見原審
    卷第190 至195 、217 至221 頁、本院卷第80、81頁），並
    扣有被告2 人強取被害人2 人財物時所使用之麵包刀1 支足
    證。而被害人甲○○被毆擊致受有頭皮撕裂傷2 處、頸部擦
    傷等傷勢，亦有安泰醫院診斷證明書1 份附於警卷50頁足憑
    。另被告乙○○持被害人甲○○上開提款卡前往址設高雄市
    ○○○路889 之4 號之全家便利超商自動櫃員機提領現款，
    亦有監視錄影翻拍照片附於警卷第52頁足考。又被害人丁○○領回身分證、郵局提款卡各1 張，亦有贓物認領保管單1
    份附於警卷49頁足稽。
(二)、又作案用之該麵包刀，係被告丙○○、乙○○2 人一起前往
    購買等情，業據被告丙○○、乙○○2人於原審證述明確 (
    見原審卷第150 頁)， 而被告丙○○脅迫被害人丁○○、甲○○2 人簽發之本票，係被告丙○○要被告乙○○買回使用
    等情，亦據被告乙○○於本院供述明確 (見本院卷第81頁)
    。則本案係由被告乙○○以交友電話誘使被害人丁○○、甲○○2 人至上開住處，並於被害人丁○○、甲○○2 人分別
    欲與被告乙○○發生親密關係之際，被告乙○○即打暗號告
    知被告丙○○，由丙○○持該玩具手槍及上開麵包刀入內，
    分別對被害人2 人施以強暴、脅迫，且該作案工具麵包刀1
    支，係被告2 人一起外出購買之物，而取得被害人2 人之提
    款卡後，即由被告乙○○前往提領現款後，由被告2 人花用
    ，及被告丙○○脅迫被害人2 人所簽發之本票，亦係由被告
    丙○○要被告乙○○外出購買使用等情觀之，雖被告丙○○
    對被害人施以強暴、脅迫之過程，被告乙○○僅站立在旁，
    並未同時對被害人下手施以強暴、脅迫，惟被告乙○○對本
    案全部過程，事先既與被告丙○○有所謀議，而推由被告丙○○實施強暴、脅迫之行為，被告丙○○、乙○○2 人對本
    案之過程，應有犯意聯絡及行為分擔，甚為確信。又被害人
    丁○○、甲○○2 人因被告丙○○持上開麵包刀及玩具手槍
    施以強暴、脅迫，至使不能抗拒，始交出上開提款卡等情，
    亦據被害人丁○○於原審、本院，及被害人甲○○於原審分
    別證述甚詳，且被害人甲○○並受有上述傷害，在不知被告
    丙○○所持之槍支是否為真槍之情況之下，被害人2 人受強
    暴、脅迫當時應已達不能抗拒之狀態。則被告丙○○所辯：
    丁○○、甲○○2 人係自願交付金錢，並未強取財物云云。
    及被告乙○○所辯：丙○○剛開始只說要騙錢，伊僅在旁，
    不知丙○○用行搶方式云云，均屬卸責飾詞，均無足採。
(三)、綜上所述，被告丙○○、乙○○2 人共同攜帶兇器強盜等犯
    行，已甚明確，渠2 人犯行均堪認定。
二、被告2 人推由被告丙○○持上開銀色玩具手槍及麵包刀於客
    觀上對人之生命、身體均具有相當程度之危險性，均可供兇
    器使用，而對被害人2 人實施強盜之行為，核被告2 人所為
    ，就該持玩具手槍及麵包刀強盜告訴人鐘禮吉及甲○○財物
    部分，均係犯刑法第328 條第1 項之強盜罪，而有同法第32
    1 條第1 項第3 款之情形，應依同法第330 條第1 項論以攜
    帶兇器強盜罪；就持所強盜之鐘禮吉、甲○○提款卡盜領渠
    等2人帳戶內現金之行為，則均係犯刑法第339 條之2 第1
    項之非法由自動付款設備取財罪；另被告丙○○以犯罪事實
    欄所載之言語恐嚇丁○○及甲○○之行為，均係犯刑法第30
    5 條之恐嚇危害安全罪；就持玩具手槍毆傷甲○○部分，則
    係犯刑法第277 條第1 項之傷害罪。至起訴書所犯法條欄雖
    未論及被告丙○○於攜帶兇器強盜罪及傷害罪外，尚構成非
    法由自動付款設備取財罪及恐嚇危害安全罪，另就被告乙○○部分亦未論及於攜帶兇器強盜罪外尚構成非法由自動付款
    設備取財罪，然觀諸起訴書犯罪事實欄既已載明被告2 人於
    強盜丁○○、甲○○之財物即提款卡後，復要求丁○○、甲○○提供提款卡密碼，繼由被告乙○○持提款卡至自動櫃員
    機輸入密碼而取得丁○○、甲○○所有郵局、銀行帳戶內之
    現金，及被告丙○○復分別恐嚇丁○○、甲○○等節，顯見
    被告2 人此部分非法由自動付款設備取財及被告丙○○恐嚇
    危害安全之犯行，均已在檢察官起訴範圍之列，本院自得予
    以審理。又被告2 人就前揭攜帶兇器強盜及非法由自動付款
    設備取財之犯行，有犯意聯絡及行為分擔，均應論以共同正
    犯。再被告2 人雖利用自動付款設備先後2 次提領告訴人丁○○帳戶內之現金，惟渠等2 人既係於密接之時、地接續提
    領，且均係侵害丁○○之財產法益，顯係基於同一非法由自
    動付款設備取財之犯意，為接續犯，應就被告2 人此部分非
    法由自動付款設備取財之犯行，各僅論以一罪。復被告2 人
    係因缺錢花用始起意強盜告訴人丁○○之財物，復於強盜丁○○之提款卡得手後，始另行起意持提款卡盜領丁○○帳戶
    內之現金，嗣後被告丙○○並另行起意恐嚇丁○○，而被告
    2 人於所盜領之現金花用殆盡後，復起意強盜告訴人甲○○
    之財物，亦係於強盜甲○○之提款卡得手後，始又另行起意
    持提款卡盜領甲○○帳戶內之現金，其間被告丙○○並另行
    起意傷害甲○○，及嗣後又起意恐嚇甲○○等情，業據被告
    丙○○於原審審理中供承：係因為第一次作案的錢已經花完
    ，所以才又與乙○○設計甲○○等語明確（參見原審卷第
    142 頁），另被告丙○○於原審審理中亦自承：伊係臨時起
    意拿槍打甲○○的頭，並沒有事先與乙○○講好等語（參見
    原審卷第144 頁），顯見被告2人2 次攜帶兇器強盜犯行、2
    次非法由自動付款設備取財犯行，及被告丙○○傷害與2 次
    恐嚇危害安全之犯行，均係犯意各別，行為互殊，應予分論
    併罰。又被告2 人持前揭刀、槍強盜告訴人丁○○、甲○○
    之提款卡後，雖又分別以強暴、脅迫之方式迫令丁○○及甲○○簽發本票，及強取丁○○之國民身份證及甲○○之機車
    駕照、健保卡與行動電話SIM 卡等物，然被告2 人自始至終
    之目的既均係欲強盜丁○○及甲○○之財物，應認定被告2
    人此部分之行為仍係基於同一強盜犯意，而屬渠等前揭強盜
    財物行為之一部，自不就此部分再另論他罪，併予敘明。
三、原審適用刑法第28條、第277 條第1 項、第305 條、第330
    條第1 項、第339 條之2 第1 項、第38條第1 項第2 款、第
    51條第5 款，刑法施行法第1 條之1 之規定，並審酌被告2
    人均正值青年，不思循正當途徑獲取財物，僅因缺錢購買毒
    品，竟2 次共同以「仙人跳」之方式持玩具手槍及麵包刀強
    盜告訴人之財物，復另行起意持告訴人之提款卡將告訴人帳
    戶內之現金提領一空，甚且被告丙○○尚恐嚇告訴人並毆擊
    告訴人甲○○成傷，顯然手段惡劣，嚴重危害社會治安，對
    告訴人亦造成相當程度之心理及財產損害，實惡性非輕，不
    宜輕縱，惟念及被告2 人尚有悔意，及被告乙○○與被害人
    丁○○達成和解，及渠等所強盜之財物價值等一切情狀，就
    被告2 人各2 次所犯攜帶兇器強盜罪各2 罪，均量處有期徒
    刑柒年貳月；被告2 人各2 次所犯非法由自動付款設備取財
    罪各2 罪，均量處有期徒刑參月；被告丙○○2 次所犯恐嚇
    危害安全罪2 罪，均量處有期徒刑貳月；被告丙○○並定其
    應執行刑為有期徒刑拾肆年貳月，被告乙○○並定其應執行
    刑為有期徒刑拾參年拾月。並說明原審辯護意旨以：被告丙○○年輕不懂事，另被告乙○○僅是擔任配角角色，建議應
    依刑法第59條規定酌減其刑云云。惟按刑法第59條規定減輕
    其刑者，需犯罪情狀「顯」可憫恕者，認科以最低度刑仍嫌
    過重者，始得酌量減輕其刑，並非漫無限制，亦即，須犯罪
    另有特殊之原因與環境，在客觀上足以引起一般同情，認為
    即予宣告法定最低度刑期猶嫌過重者，始有其適用；查被告
    2 人之年齡、犯罪之動機、目的、手段、所生損害及犯後態
    度等節，均已由本院依刑法第57條規定予以審酌，業如前述
    ，基於「禁止重複評價原則」，上開因素即難再以援引為刑
    法第59條之減刑依據。另扣案之麵包刀1 把，係被告2 人所
    有供渠等共犯本件攜帶兇器強盜犯行所用之物，業據被告2
    人供承在卷，另依刑法第38條第1 項第2 款之規定，併予宣
    告沒收；至未扣案之銀色玩具手槍1 支，雖亦係被告丙○○
    所有供渠等2 人共犯本件攜帶兇器強盜犯行所用之物，亦據
    被告2 人供述在卷，然該玩具手槍既已經由被告丙○○交與
    其不知情之母親丟棄於排水溝內，顯然業已滅失，自無從併
    予沒收，其認事用法，並無不合。又攜帶兇器強盜罪，係最
    輕本刑7 年以上有期徒刑之罪，原審對被告2 人所犯各犯攜
    帶兇器強盜2 罪，均量處有期徒刑7 年2 月，均量處低度刑
    ，被告2 人所犯其餘各罪，亦均量處有期徒刑2 月或3 月之
    低度刑，原審量刑顯非過重，被告2 人上訴意旨均指摘原判
    決量刑過重，均為無理由，應予駁回。
據上論斷，應依刑事訴訟法第368 條，判決如主文。
本案經檢察官許美女到庭執行職務。
中    華    民    國    97    年    11     月    4    日
                      刑事第六庭  審判長法  官  王憲義
                                        法  官  張盛喜
                                        法  官  邱永貴
以上正本證明與原本無異。
如不服本判決應於收受本判決後10日內向本院提出上訴書狀，其
未敘述上訴理由者，並得於提起上訴後10日內向本院補提理由書
狀（均須按他造當事人之人數附繕本）「切勿逕送上級法院」。
中    華    民    國    97    年    11     月    4    日
                                        書記官  張雲義
中華民國刑法第277條第1 項
（普通傷害罪）
傷害人之身體或健康者，處 3 年以下有期徒刑、拘役或 1 千元
以下罰金。
中華民國刑法第305條
（恐嚇危害安全罪）
以加害生命、身體、自由、名譽、財產之事，恐嚇他人致生危害
於安全者，處2 年以下有期徒刑、拘役或3 百元以下罰金。
中華民國刑法第330條第1 項
（加重強盜罪）
犯強盜罪而有第 321 條第 1 項各款情形之一者，處 7 年以上有
期徒刑。
中華民國刑法第339 條之2 第1 項
（違法由自動付款設備取得他人之物之處罰）
意圖為自己或第三人不法之所有，以不正方法由自動付款設備取
得他人之物者，處3 年以下有期徒刑、拘役或1 萬元以下罰金。


司法院資訊處製作；財團法人民間司法改革基金會備份。
